【裁判字號】    99,國貿,1
【裁判日期】    990408
【裁判案由】    損害賠償
【裁判全文】
臺灣臺北地方法院民事判決               99年度國貿字第1號
原      告  乙○○○○○ ○○.
法定代理人  甲○○ ○○○○ .
訴訟代理人  陳世英律師
被      告  奧秘貿易有限公司
法定代理人  丁○○
訴訟代理人  任  順律師
複  代理人  萬建樺律師
上列當事人間請求損害賠償事件，本院於民國99年3 月17日言詞
辯論終結，判決如下：
    主  文
原告之訴及假執行之聲請均駁回。
訴訟費用由原告負擔。
    事  實  及  理  由
一、按訴狀送達後，原告不得將原訴變更或追加他訴。但請求之
    基礎事實同一者，不在此限。民事訴訟法第255 條第1 項第
    2 款定有明文。次按所謂請求之基礎事實同一，係指變更或
    追加之訴與原訴之主要爭點有其共同性，各請求利益之主張
    在社會生活上可認為同一或關連，而就原請求之訴訟及證據
    資料，於審理繼續進行在相當程度範圍內具有同一性或一體
    性，得期待於後請求之審理予以利用，俾先後兩請求在同一
    程序得加以解決，避免重複審理，進而為統一解決紛爭者即
    屬之。最高法院著有90年度台抗字第2 號裁判要旨可資參照
    。本件原告起訴主張其向被告購買毛紗，惟被告交付之毛紗
    不含契約約定之CASHMERE成分，致原告以該毛紗製作之毛衣
    遭原告客戶退貨，因而受有實際損害美金307,910 元，並訴
    請被告賠償。嗣於本院審理中，原告復追加請求非財產上損
    害賠償美金150,000 元。經核原告起訴請求部分與追加請求
    部分，均係被告給付之毛紗不含契約約定之CASHMERE成分所
    衍致。依照前開說明，堪認兩者間請求基礎事實係屬同一。
    則原告所為上開追加，即屬適法，應予准許。
二、原告主張：原告分別於民國97年2 月間及4 月間，各向被告
    訂購毛紗1 批（下稱系爭毛紗），約定系爭毛紗均應含百分
    之5 CASHMERE成分。嗣原告使用被告交付之系爭毛紗製作毛
    衣（下稱系爭毛衣），並出售予訴外人BIK BOK 公司（下稱
    BB公司），詎遭BB公司以系爭毛衣不含CASHMERE成分為由而
    退貨，並請求原告賠償美金384,778 元，經原告扣除與BB公
    司交易所得之利潤、傭金等，原告計仍受有美金307,910 元
    之損害，被告自應賠償。又原告因被告交付之系爭毛紗不含
    CASHMERE成分，致被告使用製作系爭毛衣，進而出售BB公司
    而遭退貨，致原告商譽受損，受有非財產上損害美金150,00
    0 元，被告亦應賠償。爰基於民法第227 條第1 項、第2 項
    ，及同法第227 條之1 準用同法第195 條第1 項規定。聲明
    ：（一）被告應給付原告美金457,910 元，及其中美金307,
    910 元部分自97年10月21日起，其餘美金150,000 元部分自
    98年12月30日起，均至清償日止，按年息百分之5 計算之利
    息。（二）願供擔保請准宣告假執行。
三、被告則以：否認系爭毛紗不含CASHMERE成分；本件係屬貨樣
    買賣，被告交付系爭毛紗前，既經原告確認品質無誤，則被
    告之給付已合於債之本旨；縱認被告之給付不合債之本旨，
    亦無法推認原告遭客戶退貨係因系爭毛紗不含CASHMERE成分
    ，又否認原告因此受有其主張數額之損害；再縱認原告確受
    有前開損害，其未發現系爭毛紗不含CASHMERE成分，就損害
    之發生與有過失；另原告為法人，並無精神上痛苦可言，自
    不得請求非財產上損害賠償等語，資為抗辯。聲明：（一）
    原告之訴駁回。（二）如受不利判決，願供擔保請准宣告免
    為假執行。
四、兩造不爭執事項：
（一）被告於97年1 月21日下午寄送主旨為：「New order for
      F08-3021」之電子郵件予原告，其內記載：「…C. Have
      asked spinner to adjust the twisting and revised
      sample ETD Jan/25. Will send you swatch for approv
      al then.…」等語（見本院卷頁83）。
（二）被告另於97年1 月25日以傳真信函予被告，其內記載：「
      A.新的ART. No. F08-1102R。B.寄上調整撚度後的羊毛1.
      5lbs和布片一片，請確認品質是否OK？」等語（見本院卷
      頁83）。
（三）原告於97年1 月28日寄發主旨為：「Re: New order for
      F08-3021」之電子郵件予被告（見本院卷頁90），表明欲
      向被告採購如該郵件所附訂單（編號：PJ-0134/08）所示
      貨號為F07- 3021 之毛紗，該訂單內記載此種毛紗之成分
      含「5﹪ Cashmere」（下稱第一次交易）。被告收到此電
      子郵件後，於同年2 月間傳真確認單予原告（見本院卷頁
      9 ），要求原告確認買賣條件後簽回，原告於2 月14日簽
      名回傳該確認單予被告，該確認單上亦記載買賣標的毛紗
      之成分含「5﹪ Cashmere」。
（四）被告另於97年2 月18日傳真信函予原告，其上記載：「請
      確認此紗的撚度俾便生產大貨紗，急」等語（見本院卷頁
      83）。
（五）原告於97年2 月25日寄發主旨為：「Re: F08-1102R調整撚
      度」之電子郵件予原告，其內記載：「…The sample is
      in my hand now, the handfeel is okay and my
      technican also find this yarn does not has problem
      in knitting. So I can confirm with you that this
      art. F08-1102R is approved for production of our
      order no.PJ-0134/08.…」等語（見本院卷頁84）。
（六）就第一次交易，被告曾開立invoice、packing list（見
      本院卷頁11-15），其內均記載毛紗之成分含「5﹪Cashm
      ere」；又原告針對該筆交易請求香港東亞銀行開立信用
      狀，其內亦記載該毛紗之成分含「5﹪Cashmere」（見本
      院卷頁16）。
（七）原告於97年4 月3 日寄發電子郵件予被告（見本院卷頁92）
      ，表明欲向被告追加採購如該郵件所示內容之毛紗（下稱
      第二次交易；與第一次交易合稱系爭二次交易）。被告收
      到此電子郵件後，於同年月8 日傳真確認單予原告（見本
      院卷頁18），其上記載貨號為F07-3021，原告嗣簽名回傳
      該確認單予被告，該確認單上記載買賣標的毛紗之成分含
      「5﹪Cashmere」。
（八）就第二次交易，被告曾開立invoice、packing list （見
      本院卷頁19-21），其內均記載毛紗之成分含「5﹪Cashme
      re」。
（九）原告於97年7 月25日寄發電子郵件予被告，表示客戶反應
      被告所出售貨號F07-3021之毛紗（系爭毛紗），不含cash
      mere，被告於同年30日覆函，表明紗廠於生產F07-3021之
      毛紗時，係使用綿羊絨，而非使用cashmere（見本院卷頁
      49）。
五、按民事訴訟如係由原告主張權利者，應先由原告負舉證之責
    ，若原告先不能舉證，以證實自己主張之事實為真實，則被
    告就其抗辯事實即令不能舉證，或其所舉證據尚有疵累，亦
    應駁回原告之請求。最高法院著有17年上字第917 號判例要
    旨可資參照。次按公司係依法組織之法人，其名譽遭受損害
    ，無精神上痛苦之可言，自無依民法第195 條第1 項規定請
    求精神慰藉金之餘地。最高法院著有62年台上字第2806號判
    例要旨可供參照。
六、經查，系爭二次交易，兩造間之訂購單（ORDER ）、訂購確
    認單（CONFIRMATION OF ORDER ）上均已註明系爭毛紗需含
    「5﹪Cashmere 」成分乙情，為兩造所不爭執，業如前述。
    已徵兩造間買賣契約確已約定系爭毛紗需含「5﹪Cashmere
    」成分。是原告此部分主張，即屬有據，堪可採認。至被告
    雖主張本件係屬貨樣買賣，並以：被告交付系爭毛紗前，屢
    經原告確認品質無誤，被告始按原告確認之樣品生產大貨，
    是被告前開給付已合於債之本旨云云為辯。惟查，被告交付
    系爭毛紗前，雖確屢經原告確認品質無誤，被告始按原告確
    認之樣品生產大貨乙情，但原告上開確認系爭毛紗樣品品質
    之舉，核屬買賣大量貨物所必要，與一般交易常情並無違背
    ，自難僅以確認樣品品質之舉即認係屬貨樣買賣。次查，參
    諸兩造確認系爭毛紗樣品品質之過程，被告未曾提及樣品不
    含契約約定之CASHMERE成分，原告亦未曾表示知悉樣品不含
    CASHMERE成分，而係僅就系爭毛紗撚度之事磋商調整等節，
    有兩造間上開往來郵件在卷可參，堪予認定。足徵兩造間契
    約（約定系爭毛紗需含「5﹪ Cashmere」成分）成立後，並
    未再就系爭毛紗是否需含「5﹪ Cashmere」成分重為約定。
    則被告嗣後交付之系爭毛紗，自仍應按上開契約之約定即需
    含「5﹪ Cashmere」成分履行，否則所為之給付即不合債之
    本旨。是被告抗辯本件係屬貨樣買賣云云，洵屬無據，無法
    採信。又原告固主張系爭毛紗不含契約約定之CASHMERE成分
    ，致原告以該毛紗製作之毛衣遭原告客戶退貨，因而受有實
    際損害美金307,910 元等情，惟為被告所否認。復查，縱認
    系爭毛紗不含契約約定之CASHMERE成分乙事屬實，原告亦應
    舉證證明系爭毛衣遭BB公司退貨受有損害與系爭毛紗不含CA
    SHMERE成分間存有因果關係，應先敘明。再查，參酌原告所
    提BB公司表示退回系爭毛衣之電子郵件、欠款單（DEBIT NO
    TE）觀之，該電子郵件充其量僅記載係因「…紗線品質不好
    （poor yarn quality ）…」而退貨；該欠款單亦僅記載「
    complaint on the quality of bulk yarn 」，均未述及係
    因系爭毛衣不含CASHMERE成分而退貨乙情，有該電子郵件在
    卷可查（見本院卷頁52、53）。則原告主張系爭毛衣係因不
    含CASHMERE成分，致遭原告客戶退貨云云，是否屬實，即屬
    可議。另查，原告雖再舉證人即其員工丙○○到庭證稱：「
    （問：…是否因為原告賣給BB公司毛衣沒有含CASHMER成份
    導致BB公司向原告求償…？）答：是」。惟丙○○為原告員
    工，與原告利害一致，本院自難僅憑其此部分所述，即認原
    告客戶退貨原因確為系爭毛衣不含CASHMERE成分。此外，原
    告復未提出其他證據資料證明系爭毛衣遭客戶退貨係因不含
    CASHMERE成分所致之事實，則依前開舉證責任分配之說明，
    本院自無法就此部分為有利於原告之認定。是原告既無法證
    明系爭毛衣遭客戶退貨原因確為系爭毛紗不含CASHMERE成分
    所致，則其訴請被告負擔損害賠償責任，即無所據，無法採
    取。另原告主張：因被告交付之系爭毛紗不含CASHMERE成分
    ，致被告使用製作系爭毛衣，進而出售BB公司而遭退貨，致
    原告商譽受損，受有非財產上損害云云，亦無所據，同無可
    採。況原告係屬法人，依照前開說明，其無精神上痛苦之可
    言。則其訴請被告負擔非財產上損害賠償責任，顯係誤會，
    仍無可採。
七、綜上所述，原告基於民法第227 條第1 項、第2 項，及同法
    第227 條之1 準用同法第195 條第1 項規定，訴請被告給付
    美金457,910 元，及其中美金307,910 元部分自97年10月21
    日起，其餘美金150,000 元部分自98年12月30日起，均至清
    償日止，按年息百分之5 計算之利息，為無理由，不應准許
    。又原告之訴既經駁回，其假執行之聲請亦失所附麗，應併
    予駁回。
八、本件事證已臻明確，兩造其餘攻擊防禦方法，核與判決結果
    無影響，爰不逐一論述，併此敘明。
九、據上論結，本件原告之訴為無理由，依民事訴訟法第78條規
    定，判決如主文。
中    華    民    國    99    年    4     月     8    日
                  民事第二庭    法  官  黃呈熹
以上正本係照原本作成。
如對本判決上訴，須於判決送達後二十日內向本院提出上訴狀。
中    華    民    國    99    年    4     月     8    日
                                書記官  傅美蓮

司法院資訊處製作；財團法人民間司法改革基金會備份。
